【裁判字號】    89,易,1159
【裁判日期】    891109
【裁判案由】    偽造文書
【裁判全文】
台灣彰化地方法院刑事判決                        八十九年度易字第一一五九號
    公  訴  人  臺灣南投地方法院檢察署
    被      告  乙○○
右列被告因偽造文書案件，經檢察官提起公訴（八十八年度偵字第四八三一號），甲
○○○地方法院以八十九年度易緝字第一九號判決管轄錯誤，移送本院判決如左：
    主  文
乙○○明知為不實之事項，而使公務員登載於職務上所掌之公文書，足以生損害於公
眾及他人，處拘役伍拾日，如易科罰金，以參佰元折算壹日。
    事  實
一、乙○○於民國（下同）八十七年四月間起至同年九月間某日止，陸續向南投縣草
    屯鎮○○○路一０二號一樓裕興當舖負責人丙○○共借款新台幣（下同）二十五
    萬元，初以其所有車牌號碼ＲＪ－九二八三號自用小客車及行車執照質押於該當
    舖，嗣於同年九月初某日，乙○○清償其中十萬元借款後，該當舖同意其取回車
    輛使用，詎其明知該車牌號碼ＲＪ－九二八三號自用小客車之行車執照仍質押於
    裕興當舖，並未遺失，竟因缺錢花用，擬出售上開自用小客車，而於同年九月四
    日，以該行車執照遺失為由，向交通部公路局台中區監理所彰化監理站申請補發
    行車執照，使不知情之承辦該項事務之公務員，依據該不實事由，在其職務上所
    掌之「汽車各項異動申請書」之「補行照」一欄打「ˇ」，並補發行車執照一張
    予乙○○，足以生損害於監理機關管理汽車車籍資料之正確性及丙○○對該自用
    小客車質權之行使。
二、案經被害人丙○○訴由甲○○○地方法院檢察署檢察官偵查起訴。
    理  由
一、訊據被告乙○○固不否認於右揭時、地，以行車執照遺失為由，向交通部公路局
    台中區監理所彰化監理站申請補發其所有車牌號碼ＲＪ－九二八三號自用小客車
    之行車執照等情，惟矢口否認有使公務員登載不實之犯行，辯稱伊向右揭當舖借
    回車輛時，該當舖有交還行車執照原本，因伊找不到原本，以為已經遺失，才去
    申請補發云云。經查右揭犯罪事實，業據告訴人代理人廖水河於偵查中指訴歷歷
    ，被告於本院審理中亦自承其確有十五萬元債務未清償，則被告既未將其對右揭
    裕興當舖所負之債務全部清償，該當舖焉有可能將被告所有之車輛及行車執照一
    併交還﹖被告所辯，顯屬卸責之詞。次查監理機關受理行車執照之補發時，係依
    據車主本人或委託人自訴遺失或損壞，而由監理人員填寫異動登記書，後由申請
    人確認無誤後受理，如係損壞者，應將舊行照收繳並註記作廢，如未有遺失情形
    ，若向監理機關申請補發，依規定無法核准，此有交通部公路局（八八）路監牌
    字第八八五三二七五號函一紙在卷可稽，足認交通部公路局台中區監理所彰化監
    理站承辦人員在職務上所掌之「汽車各項異動申請書」之「補行照」一欄打「ˇ
    」，並補發行車執照一張予乙○○，其意義與登載「原行車執照遺失」之不實事
    項相同，足以生損害於監理機關管理汽車車籍資料之正確性及丙○○對該自用小
    客車質權之行使。本件事證明確，被告犯行堪予認定。
二、核被告所為，係犯刑法第二百十四條之使公務員登載不實罪。爰審酌被告之品行
    、智識程度、犯罪之動機、目的、手段、犯罪所生損害及犯後態度不佳等一切情
    狀，量處如主文所示之刑，並諭知易科罰金之折算標準，以示懲儆。
據上論斷，應依刑事訴訟法第二百九十九條第一項前段、刑法第二百十四條、第四十
一條、罰金罰鍰提高標準條例第一條前段、第二條，判決如主文。
本案經檢察官黃鼎鈞到庭執行職務。
中      華      民      國      八十九      年    十一    月     九     日
                                        刑事第一庭
                                            法      官  鄭  永  玉
右正本證明與原本無異。
如不服本判決，應於判決送達後十日內向本院提出上訴狀( 須附繕本 )。
告訴人或被害人對於判決如有不服具備理由請求檢察官上訴者，其上訴期間之計算係
以檢察官收受判決正本之日期為準。
                                            法院書記官  卓  俊  杰
中      華      民      國      八十九      年    十一    月    十四    日
刑法第二百十四條
明知為不實之事項，而使公務員登載於職務上所掌之公文書，足以生損害於公眾或他
人者，處三年以下有期徒刑、拘役或五百元以下罰金。


司法院資訊處製作；財團法人民間司法改革基金會備份。
